臺灣高等法院民事裁定　　　　　　　　　99年度抗字第1919號
抗　告　人　周昀生
代　理　人　羅凱正律師
　　　　　　張志朋律師
相　對　人　許智鈞
代　理　人　粘毅群律師
　　　　　　李文中律師
上列當事人間請求假扣押事件，抗告人對於中華民國99年10月19
日臺灣板橋地方法院99年度執事聲字第305號所為裁定提起抗告
，本院裁定如下：
    主    文
原裁定廢棄。
相對人在原法院之異議駁回。
異議及抗告訴訟費用由相對人負擔。
    理    由
一、抗告人於原法院主張相對人積欠其借款債權新臺幣（下同）
    166萬元未清償，屢經催討未獲回應，且相對人已解散擔任
    董事長之公司，並於兩個月內接連轉換工作，顯已陷入無資
    力之狀態，為恐日後有不能執行或甚難強制執行之虞為由，
    陳明願供擔保，聲請假扣押。原法院司法事務官以99年度司
    裁全字第1342號裁定，依抗告人之聲請，准抗告人以30萬元
    或同等值之兆豐國際商業銀行股份有限公司無記名可轉讓定
    期單，為相對人供擔保後，得對相對人之財產，在90萬元之
    範圍內，予以假扣押，並諭知相對人以90萬元為抗告人供擔
    保或將請求之金額提存後，得免為或撤銷前項假扣押。相對
    人不服而提出異議，原法院認為：抗告人聲請假扣押時，雖
    提出台新國際商業銀行支票、支票兌領紀錄等影本釋明「請
    求」之存在。惟就其請求有何「日後不能執行或甚難執行之
    虞」之假扣押原因，僅提出臨通科技股份有限公司（下稱臨
    通科技公司）變更登記表、登記資料、勞工退保申請書、網
    燦科技股份有限公司（下稱網燦公司）勞工加保、退保申請
    書等影本為證，惟臨通科技公司非相對人一人所有，抗告人
    未釋明臨通科技公司解散與相對人陷入無資力有何因果關係
    ，難以臨通科技公司之解散推論相對人已成為無資力之狀態
    。又相對人任職新工作後，已用電子郵件告知抗告人，亦難
    認相對人因更換工作而有逃匿無蹤或隱匿財產之情形。抗告
    人對假扣押之原因，未提出使法院可信其主張大概為真正之
    證據，難謂其已盡釋明之義務。從而，本件假扣押之聲請，
    不應准許，因而將司法事務官之原裁定廢棄，改為駁回抗告
    人假扣押聲請之裁定。
二、抗告意旨略以：(一)假扣押之釋明，僅須當事人提出之證據使
    法院得薄弱之心證，信其事實之主張大概為如此者，即為已
    足。(二)假扣押之原因，依民事訴訟法第523條第1項規定，係
    指有日後不能強制執行或甚難執行之而言，並不以債務人浪
    費財產、增加負擔或為不利益處分，致陷無資力狀態，或將
    財產隱匿或債務人逃匿無蹤等積極作為為限。(三)債權人就假
    扣押之原因全未釋明，固不得以供擔保代之，惟如已有所釋
    明，僅係釋明不足，法院自仍得命債權人供擔保後為假扣押
    。(四)相對人持有臨通科技公司近 80%股份，並將臨通公司辦
    理解散，收回現金，係逃避相對人日後可能之求償，使將來
    有不能強制執行或甚難執行之高度可能。相對人雖以電子信
    件告知其已在正文科技股份有限公司（下稱正文公司）工作
    ，該電子郵件僅為其單方寄出，無從確認真偽，且電子信件
    拒絕告知薪資及詳細工作內容，顯見其無還款之誠意，抗告
    人自有提起假扣押以保全債權之必要。抗告人對於假扣押之
    原因已為相當之釋明，並願供擔保以補釋明之不足。原法院
    駁回抗告人假扣押之聲請，於法自有未合，為此請求將原裁
    定廢棄，更為適當之裁定云云。
三、按債權人就金錢請求，或得易為金錢請求之請求，有日後不
    能執行或甚難執行之虞者，固得聲請假扣押。惟為此項聲請
    ，依民事訴訟法第526條第1項及第284條規定，對於請求（
    即請求之訴訟標的之原因事實）及假扣押之原因（即有日後
    不能執行或甚難執行之虞等事實），應提出能即時調查之證
    據以釋明之。次按債權人聲請假扣押，就假扣押之原因，絲
    毫未提出能即時調查之證據以釋明者，固應駁回其聲請，惟
    假扣押之原因如經釋明而有不足，法院仍得命供擔保以補其
    釋明之不足，准為假扣押，此觀民事訴訟法第526條第1項、
    第2項規定自明。至所謂假扣押之原因，依同法第523條第1
    項規定，係指有日後不能強制執行或甚難執行之虞者而言，
    並不以債務人浪費財產、增加負擔或為不利益處分，致陷於
    無資力狀態，或將財產隱匿，或債務人逃匿無蹤等積極作為
    為限。次按證明與釋明在構成法院之心證上程度未盡相同，
    所謂證明者，係指當事人提出之證據方法，足使法院產生堅
    強之心證，可以完全確信其主張為真實而言，與釋明云者，
    為當事人提出之證據未能使法院達於確信之程度，僅在使法
    院得薄弱之心證，信其事實上之主張大概為如此者有間，二
    者非性質上之區別，乃分量上之不同（最高法院98年度台抗
    字第931號裁定、95年度台抗字第386號裁定意旨參照）。
四、經查：
  (一)關於本件假扣押之請求，抗告人主張相對人向其借貸金額，
    得款後遲遲未清償，屢經催討未獲置理等情，業據其提出台
    新國際商業銀行支票、支票兌領紀錄、臨通科技公司轉帳傳
    票、統一發票等影本為證（見原法院99年度司裁全字第1342
    號卷第9頁至第11頁、99年度執事聲字第305號卷第34頁），
    據上開資料所示，抗告人確曾開立發票日98年 3月15日、受
    款人為相對人，金額為166萬元之支票交付相對人，並由相
    對人於同年3月17日兌領，抗告人就本件請求之原因，已足
    使法院產生大概如此之心證，應認抗告人就假扣押之請求，
    已盡其釋明之責。相對人雖辯稱該款項是抗告人經營之網燦
    公司向相對人經營之臨通科技公司購買庫存貨品的費用，相
    對人從無積欠抗告人任何款項等語，惟為抗告人所否認，且
    該支票發票人為抗告人，非網燦公司，受款人為相對人，非
    臨通科技公司，就此以觀，應以抗告人之主張為可採，相對
    人所辯尚有可疑，何況，兩造此項爭議，屬實體上爭執，為
    本案訴訟待解決之問題，非假扣押程序所應審究。
  (二)關於假扣押之原因，抗告人主張相對人將持股近 80%之臨通
    科技公辦理公司解散，將大量股份換作現金取回，離職後於
    短短 2個月中頻繁轉換工作，顯見相對人已無穩定職業且陷
    入無資力狀態，均造成抗告人日後求償之困難，且有隱匿財
    產之行為等語。並據其提出臨通科技公司變更登記表、登記
    資料、勞工退保申請書、網燦公司勞工加保、退保申請書等
    影本（見原法院99年度司裁全字第1342號卷第12頁至第18頁
    ），復於本院提出正文公司致相對人之錄取通知為憑。依據
    臨通科技公司之公司變更登記事項表所示，相對人於臨通科
    技公司解散前為該公司之負責人，臨通科技公司之發行總股
    數為16萬6000股，相對人持有臨通科技公司之股份為13萬19
    70股，持股比例占約79.5%，而相對人於99年 2月1日自臨通
    公司離職，於三日後之2月4日解散臨通公司，雖臨通科技公
    司並非本件假扣押之債務人，惟相對人持有臨通科技公司之
    股份如變更為現金，使相對人容易移動現金，增加執行之困
    難；如該筆資金以清償公司負債，均會造成相對人之償債能
    力減低，影響債權人日後求償之可能。又相對人自臨通科技
    公司解散後，於99年 4月22日經正文公司以電子郵件通知其
    已被該公司錄取，相對人復於當日轉寄正文公司之 offer
    leter 予抗告人，雖相對人致函抗告人時，告知薪資需加密
    ，所以薪資及詳細工作內容無附上等語。惟薪資保密僅在公
    司之員工與員工間有其意義，保密之目的係為避免公司員工
    間因比較薪資，造成彼此勾心鬥角，影響工作士氣或團隊氣
    氛，對於債權人即抗告人而言，債務人即相對人之工作內容
    與薪資多寡不詳，增加其求償之困難。且高科技業日新月異
    ，產品淘汰率高，其員工流動率較一般產業為高，頻換工作
    結果，實與債務人逃匿無蹤相仿，亦增加日後無法求償，或
    甚難執行之困難。堪認抗告人就本件假扣押之原因已經釋明
    ，縱認釋明仍有不足，惟其既陳明願供擔保，應認足以補其
    釋明之欠缺。
  (三)綜上，抗告人就本案之請求及假扣押之原因，應認已提出釋
    明，縱其就假扣押原因之釋明有所不足，惟其既陳明願供擔
    保，以補釋明之不足。揆諸前開說明，其假扣押之聲請，仍
    應准許。原法院司法事務官裁定准許抗告人供擔保後得為假
    扣押，並無不合。相對人提出異議後，原法院裁定廢棄司法
    事務官准為假扣押之處分，駁回抗告人假扣押之聲請，尚有
    未洽。抗告意旨指摘原裁定不當，聲明廢棄，為有理由。
五、據上論結，本件抗告為有理由，爰裁定如主文。
中    華    民    國    100    年    1    月    27    日
                    民事第十四庭
                        審判長法  官  林金村
                              法  官  周祖民
                              法  官  陳秀貞
正本係照原本作成。
不得再抗告。
中    華    民    國   100    年    1     月    27    日
                              書記官  林麗觀